臺灣高等法院民事裁定                100年度家抗字第130號
抗  告  人  董志剛
相  對  人  王慧玲
上列當事人等間假扣押事件，對於中華民國100年5月3日臺灣臺
北地方法院100年度家全字第50號所為裁定提起抗告，本院裁定
如下：
    主  文
抗告駁回。
抗告訴訟費用由抗告人負擔。
    理  由
一、按債權人就金錢請求或得易為金錢請求之請求，欲保全強制
    執行者，得聲請假扣押；假扣押非有日後不能強制執行或甚
    難執行之虞者，不得為之；請求及假扣押之原因應釋明之；
    前項釋明如有不足，而債權人陳明願供擔保或法院認為適當
    者，法院得定相當之擔保，命供擔保後為假扣押。債權人之
    請求係基於家庭生活費用、扶養費、贍養費、夫妻剩餘財產
    差額分配者，前項法院所命供擔保之金額不得高於請求金額
    之十分之一，民事訴訟法第522條第1項、第523條第1項、第
    526條第1、2、4項分別定有明文。所謂假扣押之原因，即債
    務人有日後不能強制執行或甚難執行之虞或應在外國為強制
    執行者是也，同法第523條亦有明文。諸如債務人浪費財產
    、增加負擔、或就其財產為不利益之處分，將達於無資力之
    狀態、或移住遠地、逃匿無蹤或隱匿財產等情形均屬之。債
    權人就假扣押之原因，依法有釋明之義務，亦即需提出可使
    法院信其主張為真實之證據，必待釋明有所不足，而債權人
    陳明願供擔保後，始得准為假扣押；若債權人未釋明假扣押
    之原因，即不符假扣押之要件(最高法院94年度台抗字第118
    2號裁定意旨參照)。所謂釋明者，為當事人提出之證據未能
    使法院達於確信之程度，僅在使法院得薄弱之心證，信其事
    實上之主張大概為如此者即可。
二、抗告意旨略以：相對人與抗告人於民國(下同)98年5月間以
    臺灣臺北地方法院(下簡稱原法院)98年度婚字第445號判准
    離婚，其承審法官於庭訊時特別詢及有關雙方財產及債務等
    問題應如何處理，是相對人已明白表示抗告人所有財產已遭
    人扣押，法院即將執行，抗告人已無財產，至於債務問題，
    由抗告人自行解決，是相對人對抗告人所有財產和其債務已
    完全拋棄至明。且相對人既不為抗告人分擔債務，自應無權
    向抗告人提出任何財產分配主張，是其驟對抗告人所借款贖
    回之不動產聲請假扣押，要求分配，可謂非常無理。此外，
    原法院裁定相對人就抗告人之財產於新台幣(下同)500萬元
    範圍內為假扣押，卻僅提供50萬元作為擔保，如此提供擔保
    與聲請假扣押範圍比例相差甚大，提供擔保應在150萬元以
    上方為合理，另相對人聲請假扣押屬抗告人臺北晉江街18巷
    9號3樓住家土地價值約1,000萬元，就該土地價值已超出相
    對人主張500萬元之倍數，況該區土地為配合市政建設，正
    籌劃進行都市更新，根本無人有出售意念，是相對人故意製
    造問題無端興訟，故原審不察，率爾作出假扣押裁定，且及
    擔保比例差距過大，應予廢棄等語。
三、經查：
  (一)相對人聲請對抗告人假扣押，係主張以剩餘財產分配請求權
    為請求，並提出切結書、原法院99年度家護字第142號通常
    保護令、98年度婚字第445號判決、確定證明書為證(見原法
    院卷第5至11頁)，應認已為相當之釋明，至抗告人辯稱兩造
    協議離婚，已將財產分配和責任義務等列明，兩造財務應無
    瓜葛，上開晉江街房屋係相對人唆使兒子轉至相對人名下至
    今竊佔，房屋貸款係其清償，至向親友鉅額借款，使抗告人
    債台高築云云，係屬實體上之爭執，非本件保全程序所得解
    決，乃屬須待本案解決之問題，先予敘明。
  (二)又查就假扣押原因部分，相對人主張若不就抗告人名下之房
    地產為假扣押【新北市○○區○○段390地號土地，面積355
    3.18平方公尺(權利範圍10000分之10)暨其上同段第3197建
    號建物，即新北市○○區○○街31號3樓(權利範圍為全部)
    及臺北市○○區○○段000-0000地號土地，面積102平方公
    尺(權利範圍4分之1)與臺北市○○區○○段000-0000地號土
    地，面積12平方公尺(權利範圍4分之1)】(下簡稱系爭房地)
    ，則該土地產權之現狀移轉或變更或遭抗告人出售，將來即
    有不能或甚難強制執行之情，並提出建物登記第二類謄本、
    土地登記謄本、抗告人給其子女之書信、存證信函及郵件收
    件回執為證（見原法院卷第12至19頁）。經觀上開書信之內
    容，抗告人稱「…其年邁失業又訴訟纏身，生活陷入極度困
    頓，且所須鉅額訴訟和擔保等費用借貸無著，為解決老爸當
    前困境，希望銘引(按:兩造之子)將土地臺北市○○街原屬
    老爸所有之居住建物產權主動返還老爸，以利變現處理生活
    和借貸所需…」等語。可知抗告人其名下雖有系爭房地，然
    因其生活困頓、借貸無著，尚欲討回現非其名下而為他人所
    有之資產(臺北市○○街房產)以求變現或為借貸而為生活。
    ，可得推知其對現有系爭房地，顯有增加負擔，或就其財產
    為不利益之處分，將成為無資力之狀態，而有日後有不能強
    制執行或甚難執行之虞，堪認相對人已對本件假扣押原因相
    當之釋明。
  (三)另就擔保金部分，原法院命相對人為抗告人供擔保50萬元後
    ，就抗告人之財產500萬元之範圍內為假扣押，揆諸首開關
    於夫妻財產分配差額事件，擔保金不得逾扣押金額之十分之
    一規定，相對人所欲擔保金額，並無逾其所扣押金額範圍十
    分之一，於法自無違誤，抗告人抗辯原裁定假扣押物件價值
    及擔保比例相差甚大，顯有偏袒之虞云云，容有誤會，應不
    可採。至抗告人謂相對人所欲扣押乃屬抗告人所有之臺北市
    ○○街18巷9號3樓之房地，然該房地之土地價值1000萬元，
    早已超出相對人主張500萬元範圍云云，經查，相對人就本
    件僅係聲請假扣押，至於實際扣押(查封)之標的物為何，係
    另屬將來強制執行程序查封標的之問題，況相對人係聲請在
    抗告人500萬元範圍內為假扣押，是將來強制執行結果，若
    超過500萬元，相對人亦僅得就500萬元範圍內求償，故抗告
    人此部分辯詞，亦有誤會，自不足採，亦附此敘明。
  (四)綜上所述，相對人已就本件假扣押之請求及原因為相當之釋
    明，相對人復陳明願供擔保以補釋明之不足，揆諸首揭規定
    及說明，原法院准其所請，核無不合。抗告論旨指摘原裁定
    不當，求予廢棄，為無理由，應予駁回。
四、據上論結，本件抗告為無理由，爰裁定如主文。
中    華    民    國   100    年    8     月    31    日
                    民事第五庭
                        審判長法  官  李錦美
                              法  官  陳博享
                              法  官  黃雯惠
正本係照原本作成。
本裁定除以適用法規顯有錯誤為理由外，不得再抗告。如提起再
抗告，應於收受後10日內委任律師為代理人向本院提出再抗告狀
。並繳納再抗告費新台幣１千元。
中    華    民    國   100    年    9     月    1     日
                              書記官  秦慧榮